臺灣高等法院高雄分院刑事判決　　　　94年度交上訴字第40號
上　訴　人　臺灣高雄地方法院檢察署檢察官
上　訴　人
即　被　告　甲○○
上列上訴人因被告公共危險等案件，不服臺灣高雄地方法院94年
度交訴字第33號中華民國94年5月31日第一審判決（起訴案號：
臺灣高雄地方法院檢察署93年度偵字第19607 號），提起上訴，
本院判決如下：
     主      文
上訴駁回。
甲○○緩刑年。
     事實及理由
一、本案經本院審理結果，認原審判決認事用法及量刑均無不當
    ，應予維持，並引用原審判決書記載之事實、證據及理由（
    如附件）。
二、檢察官循告訴人乙○○之聲請，上訴意旨略以被告駕駛自小
    客車肇事，致告訴人受有肱骨開放性骨折等傷害並逃逸，且
    肇事後迄未與告訴人達成民事和解，賠償告訴人所受損害，
    原審量處被告有期徒刑1 年2 月，似屬過輕云云。被告甲○
    ○上訴意旨則以：被告已坦承犯罪，且有誠意與告訴人和解
    ，祇因未確知保險公司之理賠數額，始未順利洽談和解事宜
    ，原判決以被告迄未與告訴人和解，而為量刑之理由，尚屬
    率斷云云，指摘原判決量刑過重，均無理由，應予駁回。
三、查被告從無犯罪紀錄，即未曾受有期徒刑以上刑之宣告，有
    臺灣高等法院被告全案紀錄表在卷可稽，其於本院審理時已
    與告訴人成立和解，賠償告訴人新台幣150 萬元（包括強制
    險及其自行投保之車禍險），當庭即付告訴人面額30萬元即
    期支票，且檢察官於起訴書論罪求刑欄，亦陳明若雙方達成
    和解，請求諭知緩刑之旨，本院認被告年紀尚輕，雲英未嫁
    ，經此偵審及奔走籌措賠償費之辛勞教訓，已足資警惕，信
    無再犯之虞，所宣告之刑，以暫不執行為適當，為啟其自新
    ，爰併予諭知緩刑年。
四、據上論斷，應依刑事訴訟法第368 條、第373 條、刑法第74
    條第1 款，判決如主文。
本案經檢察官朱文彬到庭執行職務。
中　　華　　民　　國　　94　　年　　9 　　月　　27　　日
                  刑事第四庭    審判長法  官  蕭權閔
                                      法  官  林水城
                                      法  官  陳吉雄
以上正本證明與原本無異。
過失傷害部分不得上訴。
肇事逃逸部分，如不服本判決，應於判決送達後10日內向本院提
出上訴狀，其未敘述理由者並應於提出上訴狀後10日內向本院補
提理由書（應附繕本）。
中　　華　　民　　國　　94　　年　　9 　　月　　28　　日
　　　　　　　　　　　　　　　　　　　書記官  梁美姿
                                                      K
附件：
臺灣高雄地方法院刑事判決　　　　　　　94年度交訴字第33號
公　訴　人　臺灣高雄地方法院檢察署檢察官
被　　　告　甲○○
選任辯護人　蘇精哲  律師
          　劉家榮  律師
          　李汶哲  律師
上列被告因公共危險等案件，經檢察官提起公訴（93年度偵字第
19607 號），本院判決如下：
    主  文
甲○○因過失傷害人，處有期徒刑伍月；又駕駛動力交通工具肇
事，致人傷而逃逸，處有期徒刑拾月。應執行有期徒刑壹年貳月
。
    事  實
一、甲○○考領有普通小型車之駕駛執照，於民國93年8 月25日
    凌晨3 時許，駕駛車牌號碼0330－JL號自用小客車，沿高雄
    市○○○路捷運施工圍籬旁之快車道，由北往南方向行駛，
    行經博愛一路與綏遠二街交岔路口時，本應注意汽車行駛時
    ，駕駛人應注意車前狀況，並隨時採取必要之安全措施，以
    防止危險之發生；而依當時天候陰、夜間有照明，道路濕潤
    但無缺陷，且依其智識、能力亦無不能注意之情事，竟疏於
    注意，貿然向前行駛，適有乙○○自捷運施工圍籬內走至上
    開處所，甲○○因疏於注意車前狀況，並隨時採取必要之安
    全措施，未能及時發現乙○○而採取減速避讓之必要安全措
    施，致所駕駛上開自用小客車之車頭撞及乙○○身體，使乙
    ○○先撞至前揭自用小客車前擋風玻璃，再彈至地面，受有
    右肱骨開放性骨折、右側第2 至6 肋骨骨折、右胸血胸之傷
    害。甲○○於駕駛動力交通工具前揭自用小客車肇事，致乙
    ○○受有上述傷害以後，明知汽車駕駛人駕駛汽車肇事致人
    受傷或死亡，應即採取救護或其他必要措施，不得駛離現場
    ，詎見乙○○受創倒地後，竟另行起意，並未下車察看，亦
    未採取救護或其他必要措施，即逕行駕駛前揭自用小客車逃
    逸。嗣因該捷運工地清潔人員陳金由於上開車禍事故現場發
    現前揭自用小客車之前保險桿左側缺塊1 塊，經警循線調查
    後發現與甲○○送往高雄市○○區○○路2 號「太子汽車修
    護廠」內修維之上述自用小客車之前保險桿缺損部分吻合，
    而查知上情。
二、案經乙○○訴由高雄市政府警察局三民第一分局報請臺灣高
    雄地方法院檢察署檢察官偵查起訴。
    理  由
壹、程序方面：
  一、按被告以外之人於審判外之言詞或書面陳述，除法律有規
      定者外，不得作為證據；再被告以外之人於偵查中向檢察
      官所為之陳述，除顯有不可信之情況外，得為證據；又被
      告以外之人於檢察事務官、司法警察官或司法警察調查中
      所為之陳述，與審判中不符時，其先前之陳述具有較可信
      之特別情況，且為證明犯罪事實存否所必要者，得為證據
      ；另下列文書，亦得為證據：1 除顯有不可信之情況外，
      公務員職務上製作之紀錄文書、證明文書。2 除顯有不可
      信之情況外，從事業務之人於業務上或通常業務過程所須
      製作之紀錄文書、證明文書。3 除前2 款之情形外，其他
      於可信之特別情況下所製作之文書，亦得為證據；又被告
      以外之人於審判外之陳述，雖不符刑事訴訟法第159 條之
      1 至第159 條之4 之規定，而經當事人於審判程序同意作
      為證據，法院審酌該言詞陳述或書面陳述作成時之情況，
      認為適當者，亦得為證據；另當事人、代理人或辯護人於
      法院調查證據時，知有第159 條第1 項不得為證據之情形
      ，而未於言詞辯論終結前聲明異議者，視為有前項之同意
      ，刑事訴訟法第159 條第1 項、第159 條之1 第2 項、第
      159 條之2 、第159 條之4 、第159 條之5 第1 項、第2
      項分別定有明文。查：
      (一)證人游忠勳偵查中於具結後向檢察官所為之陳述，雖為
        被告以外之人於審判外之陳述，屬於傳聞證據，然此乃
        證人游忠勳於偵查中向檢察官所為之陳述，且本院審酌
        證人游忠勳於偵查中陳述時之外在環境及情況，並無顯
        有不可信之情況，應認證人游忠勳於偵查中向檢察官所
        為之陳述，符合刑事訴訟法第159 條之1 第2 項之規定
        ，得為證據，而有證據能力。
      (二)卷附太子汽車工業股份有限公司（下稱太子公司）鈑噴
        修護估價單影本1 份，雖為被告以外之人於審判外所為
        之書面陳述，屬於傳聞證據，然此乃從事業務之人太子
        公司從業人員於通常業務過程不間斷而準確記載，且係
        完成於業務終了前後，無預見日後可能會被提供作為證
        據之偽造動機，屬於刑事訴訟法第159 條之4 第2 款所
        稱之紀錄文書，又查無證據證明上開紀錄文書，顯有不
        可信之情況，依刑事訴訟法第159 條之4 第2 款之規定
        ，應認得為證據，而有證據能力。
      (三)卷附高雄醫學大學附設中和紀念醫院（下稱高醫附設醫
        院）診斷證明書1 紙，乃被告以外之人，即從事診斷之
        高醫附設醫院醫師於審判外所為之書面陳述，屬於傳聞
        證據。又該診斷證明書，為民間醫院之醫師針對個案而
        製作之診斷書，雖與刑事訴訟法第159 條之4 第1 款所
        示之公務員職務上製作之紀錄文書或證明文書不符，亦
        與刑事訴訟法第159 條之4 第2 款所示之於通常業務過
        程不間斷、有規律而準確記載，大部分紀錄完成於業務
        終了前後，並未預見日後可能提供作為證據之紀錄文書
        或證明文書有間（該款之立法理由可參），然查，醫師
        依醫師法第17條之規定，如無法令規定之理由，不得拒
        絕診斷書之交付，且若出具與事實不符之診斷書，依醫
        師法第28條之4 第5 款之規定，可處新臺幣100,000 元
        以上500,000 元以下罰鍰，並得併處限制執業範圍、停
        業處分1 個月以上1 年以下或廢止其執業執照；情節重
        大者，並得廢止其醫師證書，可知醫師出具之診斷書若
        有錯誤、虛偽，醫師之執業執照、醫師證書均可能因而
        廢止，是其正確性甚高，且司法機關隨時可以調取醫師
        依醫師法第12條規定而製作，並由醫師執業之醫療機構
        依醫療法第48條規定保存之病歷與之相互核對，設有錯
        誤，甚易發現並糾正，是以，醫師依醫師法第17條之規
        定出具之診斷書，應與公務員職務上製作之文書具有同
        等程度之可信性，屬於刑事訴訟法第159 條之4 第3 款
        所稱之其他於可信之特別情況下所製作之文書。準此，
        上開診斷證明書1 份，既係醫師依醫師法第17條之規定
        出具之診斷書，而屬刑事訴訟法第159 條之4 第3 款所
        稱之其他於可信之特別情況下所製作之文書，自應認得
        為證據，而有證據能力。
      (四)證人即告訴人及證人游忠勳、郭志育於司法警察調查（
        下稱警詢）中所為之陳述，雖為被告以外之人於審判外
        之陳述，均屬傳聞證據，且證人即告訴人於警詢時中所
        為之陳述，核與其於審判中所為之陳述相符，並不存在
        其於警詢中所為之陳述，與審判中不符之情形，另檢察
        官及被告於審判中均未聲請傳喚證人游忠勳、郭志育，
        亦不存在其等於警詢中所為之陳述，與審判中不符之情
        形，惟因檢察官、被告於法院調查證據時，知有刑事訴
        訟法第159 條第1 項不得為證據之情形，未於言詞辯論
        終結前聲明異議，應視為同意作為證據，且本院審酌上
        開言詞陳述之形式及取得之過程並無瑕疵、與待證事實
        具有關連性等情況，認為適當，應認依刑事訴訟法第
        159 條之5 第2 項之規定，得為證據，而有證據能力。
      (五)卷附道路交通事故現場圖、道路交通事故調查報告表(1)
        、(2)影本各1 份，雖均為被告以外之人於審判外之陳述
        ，屬於傳聞證據，且非被告以外之人於審判外向法官、
        於偵查中向檢察官或於檢察事務官、司法警察官或司法
        警察調查中所為之陳述，又係針對個案而製作，核與刑
        事訴訟法第159 條之4 第1 款所示之公務員職務上製作
        之紀錄文書或證明文書，或同條第2 款所示之紀錄文書
        或證明文書不符，亦與同條第3 款所示之文書有間，惟
        因檢察官、被告於本院調查證據時，知有刑事訴訟法
        159 條第1 項不得為證據之情形，未於言詞辯論終結前
        聲明異議，應視為同意作為證據，本院審酌上開文書之
        形式及取得之過程並無瑕疵、與待證事實具有關連性等
        情況，認為適當，應認依刑事訴訟法第159 條之5 第2
        項之規定，得為證據，而有證據能力。
　二、再按，傳聞法則乃對於被告以外之人於審判外之言詞或書
　　　面陳述，亦即針對被告以外之人於審判外以言詞或書面所
  　　為之供述證據而為之規範。卷附翻拍自該處捷運工地監視
      器所錄攝有本件車禍發生經過光碟片之照片4 幀、車損照
      片4 幀、上開自用小客車前保險桿左側缺塊1 塊之照片2
      幀、員警將上開自用小客車前保險桿左側缺塊1 塊，與被
      告送往高雄市○○區○○路2 號「太子汽車修護廠」內修
      維之前揭自用小客車前保險桿缺損部分進行比對之照片2
      幀、本件車禍事故發生現場照片6 幀，乃以科學、機械之
      方式，對於所拍攝內容所為忠實且正確之記錄，性質上並
      非供述證據，應無刑事訴訟法第159 條第1 項規定之適用
      ，附此敘明。
貳、實體方面：
  一、訊據被告甲○○對於右揭時日，駕駛前揭自用小客車，行
      經上開交岔路口，因疏未注意車前狀況，並隨時採取必要
      之安全措施，撞及告訴人乙○○身體，致告訴人受有上述
      傷害等情供認不諱，且矢口否認有何肇事致人於傷而逃逸
      之犯行，辯稱：當時並未見到告訴人，伊以為係撞到捷運
      工地圍籬，故未下車查看云云。經查：
  　  (一)被告涉犯過失傷害罪部分：
        1.被告對於上揭時日，駕駛前揭自用小客車，行經上開
          交岔路口時，因疏未注意車前況狀，並隨時採取必要
          之安全措施，撞擊告訴人之身體，致告訴人受上述傷
          害之事實，業據被告於本院審判中供認不諱（參見本
          院94年4 月27日審判筆錄，本院卷第50頁），核與證
          人即告訴人於警詢及本院審判中指訴之情節相符（參
          見警卷第3 頁、本院94年4 月27日審判筆錄，本院卷
          第37頁至第42頁），並經證人游忠勳於警詢及偵查中
          證述：當時伊聞見巨響，走出哨所查看，即見乙○○
          倒在南側剪刀門外側等語屬實（參見警卷第5 頁、偵
          查卷第22頁），復經本院當庭勘驗該處捷運工地監視
          器所錄攝有本件車禍發生經過之光碟片無訛，製有筆
          錄1 份在卷可參（參見本院94年4 月27日審判筆錄，
          本院卷第36 頁）， 此外，復有道路交通事故現場圖
          、道路交通事故調查報告表(1)、(2)影本各1 份、翻拍
          自上述光碟片之照片4 幀（參見警卷第11頁至第13頁
          、第22頁至第23頁）在卷可按。參以被告於前揭時日
          駕駛前揭自用小客車行經上開交岔路口時，若能確實
          注意車前狀況，隨時採取必要之安全措施，自可於發
          現告訴人之際，立即停車或為減速避讓之必要安全措
          施，避免本件車禍事故之發生，可見被告於右揭時地
          駕駛前揭自用小客車行經前揭交岔路口時，確有未注
          意車前狀況，隨時採取必要之安全措施等情甚明，足
          認被告上開部分自白，應與事實相符，堪予採信。
        2.按汽車行駛時，駕駛人應注意車前狀況，並隨時採取
          必要之安全措施，道路交通安全規則第94條第3 項定
          有明文。被告既考領有普通小型車之駕駛執照，業經
          本院當庭勘驗被告之駕駛執照屬實，並有筆錄1 份在
          卷可佐（參見本院94年4 月27日審判筆錄，本院卷第
          48頁），此應為被告所應注意並能注意之義務。而肇
          事當時天候陰、夜間有照明，道路濕潤但無缺陷，有
          道路交通事故調查報告表(1)影本1 份在卷足據（參見
          警卷第12頁），依被告之智識、能力等情，亦無不能
          注意之情事，竟疏於注意上情，致於右揭時日，駕駛
          自用小客車行經上開交岔路口時，未能注意車前狀況
          ，並隨時採取必要之安全措施，而撞及告訴人之身體
          ，被告就本件交通事故之發生，顯有過失。
        3.而告訴人因本件車禍事故而受有右肱骨開放性骨折、
          右側第2 至6 肋骨骨折、右胸血胸之傷害，復有高醫
          附設醫院診斷證明書1 紙附卷可參（參見警卷14頁）
          。被告之過失犯行與告訴人所受之上開傷害間，顯有
          相當因果關係甚明。
  　　　4.綜上所陳，被告所犯過失傷害之犯行，應堪認定。
      (二)被告涉犯駕駛動力交通工具肇事致人於傷而逃逸罪部分
        ：
        1.被告於上揭時日駕駛前揭自用小客車行經前述交岔路
          口，撞擊告訴人之身體而肇事之事實，業據證人即告
          訴人於本院警詢及審判中指訴綦詳（參見警卷第3 頁
          、本院94年4 月27日審判筆錄，本院卷第37頁至第42
          頁），並經本院當庭勘驗該處捷運工地監視器所錄攝
          有本件車禍發生經過之光碟片無訛，製有筆錄1 份在
          卷可參（參見本院94年4 月27日審判筆錄，本院卷第
          36 頁）， 復有翻拍自上開光碟片之照片4 幀在卷足
          據（參見警卷第21頁至23頁）。且本件車禍事故發生
          後，經警將該捷運工地清潔人員陳金由於上開車禍事
          故現場發現之前揭自用小客車前保險桿左側缺塊1 塊
          ，與被告送往高雄市○○區○○路2 號「太子汽車修
          護廠」內修維之上開自用小客車前保險桿缺損部分相
          互比對結果，二者吻合，並有員警進行比對之照片2
          幀在卷可參（參見警卷第20頁）。而被告於上開揭時
          地，駕駛前開自用小客車肇事，致告訴人受有上述傷
          害，亦有高醫附設醫院上開診斷證明書1 份附卷可參
          （參見警卷14頁），足認被告確有於上揭時、地駕駛
          上開自用小客車肇事，致告訴人受傷之事實。
        2.而被告於上揭時地肇事，致告訴人受傷後，並未下車
          察看，亦未採取救護或其他必要措施，即逕行駕駛前
          揭自用小客車逃逸之事實，亦據證人即告訴人於警詢
          及本院審判中指證歷歷（參見警卷第3 頁、本院94年
          4 月27日審判筆錄，本院卷第38頁），核與證人游忠
          勳於警詢及偵查中證述：該肇事車輛於肇事以後，即
          行逃逸等語相符（參見警卷第5 頁、偵查卷第22頁）
          。
        3.至被告雖以前揭情詞置辯。惟查，本件車禍事故發生
          後，被告所駕駛上開自用小客車之前保險桿、左大燈
          燈罩、前擋風玻璃、左側照後鏡等處受損，業據被告
          於警詢中供認不諱（參見警卷第1 頁反面），核經證
          人即太子公司技工郭志育於警詢中證述之情節相符（
          參見警卷第7 頁），並有上述鈑噴修護估價單影本1
          份、照片4 幀附卷足據（參見警卷第16頁、第18 頁
          ）；再告訴人身高182 公分、體重82公斤，業據告訴
          人於本院審判中結證屬實（參見本院94年4 月27日審
          判筆錄，本院卷第41頁），於本件車禍事故發生後，
          則受有右肱骨開放性骨折、右側第2 至6 肋骨骨折、
          右胸血胸之傷害，亦有高醫附設醫院上開診斷證明書
          1 份在卷可按（參見警卷14頁），足見撞擊之力道非
          輕；且本件車禍事故發生之際，告訴人乃先撞至前揭
          自用小客車駕駛座左前方之前擋風玻璃，再彈至地面
          ，業經證人即告訴人於本院審判中結證在卷（參見本
          院94年4 月27日審判筆錄，本院卷第40頁），並有攝
          有駕駛座左前方擋風玻璃破裂之車損照片1 幀在卷足
          據（參見警卷第18頁）；而被告於右揭時日並未服用
          酒精或藥物等情，亦據被告於本院審判中自承在卷（
          參見本院94年4 月27日審判筆錄，本院卷第49頁）。
          則以本件車禍事故發生之際，撞擊之力道非輕，且告
          訴人並先撞至上揭自用小客車駕駛座左前方之前擋風
          玻璃，始彈至地面，被告又未服用酒精或藥物等情觀
          之，被告豈有將告訴人誤認為捷運工地圍籬之理？被
          告上開辯解，顯係事後卸責之詞，不足採信。
        3.從而，本件被告既於上揭時、地駕駛上開自用小客車
          ，撞擊告訴人之身體而肇事，致告訴人受有傷害，竟
          未下車察看，亦未採取救護或其他必要措施，即逕行
          駕駛前揭自用小客車駛離本件車禍事故現場，其所犯
          駕駛動力交通工具肇事致人於傷而逃逸之犯行，亦堪
          認定。
      (三)綜上，本件事證明確，被告上開犯行，均堪認定，應予
        依法論科。
  二、核被告所為，係犯刑法第284 條第1 項之過失傷害罪、同
      法第185 條之4 之駕駛動力交通工具肇事致人於傷而逃逸
      罪。被告所犯上開2 罪，犯意各別，行為互殊，應予分論
      併罰。爰審酌被告疏未遵守道路交通安全規則，致告訴人
      受有上開傷害，告訴人所受傷害之程度，被告迄今仍未針
      對本件車禍事故所生之民事損害賠償責任，與告訴人達成
      和解，再於肇事致人於傷後仍執意逃逸，對於告訴人生命
      、身體之危害非淺，且犯罪後猶未坦承全部犯行，犯罪後
      態度尚非良好等一切情狀，分別量處如主文所示之刑，並
      定其應執行之刑。
據上論斷，應依刑事訴訟法第299 條第1 項前段，刑法第284 條
第1 項前段、第185 條之4 、第51第5 款，罰金罰鍰提高標準條
例第1 條前段，判決如主文。
本案經檢察官李門騫到庭執行職務。
中　　華　　民　　國　　94　　年　　5 　　月　　25　　日
                      交通法庭  審判長法  官  張維君
                                      法  官  劉惠娟
                                      法  官  伍逸康
右正本證明與原本無異。
如不服本判決，應於判決送達後10日內，向本院提出上訴狀。
（須附繕本）
中　　華　　民　　國　　94　　年　　5 　　月　　31　　日
                                      書記官  蘇  豫
附錄本案論罪科刑法條全文：
中華民國刑法第284條
因過失傷害人者，處6 月以下有期徒刑、拘役或500 以下罰金，
致重傷者，處1 年以下有期徒刑、拘役或500 元以下罰金。
從事業務之人，因業務上之過失傷害人者，處1 年以下有期徒刑
、拘役或1,000 元以下罰金，致重傷者，處三年以下有期徒刑、
拘役或2,000 元以下罰金。
中華民國刑法第185條之4
駕駛動力交通工具肇事，致人死傷而逃逸者，處6 月以上5 年以
下有期徒刑。
